臺灣士林地方法院民事簡易判決
                                     111年度士簡字第14號
原      告  蔡富強  
被      告  悅影文創娛樂股份有限公司 


法定代理人  李依玲  


訴訟代理人  盧明軒律師
            高敬棠律師                      
上列當事人間給付票款事件，本院於民國111年3月9日言詞辯論
終結，本院判決如下：
    主  文
被告應給付原告新臺幣壹佰萬元，及自民國一百一十年十月十二
日起至清償日止，按年息百分之六計算之利息。
訴訟費用新臺幣壹萬零玖佰元由被告負擔。
本判決得假執行，但被告如以新臺幣壹佰萬元為原告預供擔保後
，得免為假執行。　　　
    事實及理由要領
一、原告起訴主張：原告自訴外人陳永來處取得被告所簽發如附
    表所示之支票1紙（下稱系爭票據），詎於民國110年10月12
    日屆期提示後，竟遭以存款不足為由而退票，爰依票據法律
    關係提起本件訴訟，並聲明求為判決被告應給付原告新臺幣
    （下同）100萬元，及自民國110年10月12日起至清償日止，
    按年息百分之6計算之利息。
二、被告則以：系爭票據是係被告之法定代理人李依玲為與訴外
    人陳永來共同經營被告公司及創藝玖玖電影製作有限公司所
    簽發，竟不知何故而由原告取得，原告乃惡意或重大過失取
    得系爭票據，依票據法第14條第1項之規定自不得取得票據
    上權利；又依臺灣雲林地方法院110年度訴字第90號民事判
    決及臺灣士林地方檢察署110年度偵字第21887號不起訴處分
    書可知，原告為訴外人陳永來經常委任之律師，原告與訴外
    人陳永來乃濫用支票無因性等語資為抗辯，並聲明請求駁回
    原告之訴，如受不利判決，願供擔保准免宣告假執行。
三、得心證之理由：
  ㈠按記名匯票發票人有禁止轉讓之記載者，不得轉讓，票據法
    第30條第2項雖定有明文，且此規定依票據法第144條規定於
    支票準用之，然票據上記載本法所不規定之事項者，不生票
    據上之效力，票據法第12條亦有明文，而票據法僅於第30條
    第2項規定，記名匯票發票人有禁止轉讓之記載者，不得轉
    讓，並未規定無記名票據得記載禁止轉讓，是依票據法第12
    條之規定，應認該禁止轉讓之記載為票據法所不規定之事項
    ，不生票據上之效力。查原告主張其持有之系爭票據係由被
    告所簽發並交付予訴外人陳永來，而系爭票據屆期提示未獲
    付款而遭退票之事實，業據原告提出與其所述相符之支票及
    退票理由單等影本為證，且為被告所不爭執，應堪信此部分
    之事實為真正；至系爭票據上固有禁止背書轉讓之記載，因
    系爭票據未記載受款人，為無記名票據，揆諸前揭說明，上
    開禁止轉讓之記載尚不生票據上之效力，而無記名票據得僅
    以交付而轉讓之，是原告自訴外人陳永來處取得系爭票據，
    其轉讓行為自生票據法上之效力，原告自得依票據法之規定
    對於被告即發票人行使票據上之權利。
  ㈡次按，以惡意或有重大過失取得票據者，不得享有票據上之
    權利，票據法第14條第1項固有明文，然票據行為，為不要
    因行為，執票人不負證明關於給付之原因之責任，如票據債
    務人主張執票人取得票據出於惡意或詐欺時，則應由該債務
    人負舉證之責(最高法院64年台上字第1540號判決意旨參照)
    。另按，票據法第14條第1項所謂以惡意或有重大過失取得
    票據者，不得享有票據上之權利，係指從無權處分人之手，
    受讓票據，於受讓當時有惡意或重大過失之情形而言（最高
    法院67年台上第1862號判決意旨參照）。本件被告雖辯稱原
    告有惡意或有重大過失而取得系爭票據之情形，業經原告否
    認在卷，揆諸前述說明，自應由被告就原告係以惡意或有重
    大過失取得系爭票據之事實，負舉證之責；然原告主張係自
    訴外人陳永來處受讓系爭票據，而系爭票據係被告簽發後交
    予訴外人陳永來，業經被告自承在卷，足見訴外人陳永來並
    非不法占有系爭票據之無權處分人，況依被告所提出之前開
    民事判決書及不起訴處分書，僅足以說明原告與其前手即訴
    外人陳永來間曾有訴訟案件之委任關係，尚無從逕為認定原
    告取得系爭票據確有出於惡意或重大過失之情事，而被告迄
    今亦未能提出其他事證以實其說，則其所辯即乏依據，不足
    採信，故被告既不能證明原告係基於惡意或重大過失而取得
    系爭票據，是原告依法行使系爭票據之票據法上權利，自屬
    合法有據。
　㈢末按，在票據上簽名者，依票上所載文義負責；又票據上之
    簽名，得以蓋章代之；又發票人應照支票文義擔保支票之支
    付；又執票人向支票債務人行使追索權時，得請求自為付款
    提示日起之利息，如無約定利率者，依年利六釐計算，票據
    法第5條第1項、第6條、第126條、第133條分別定有明文。
    經查，原告主張其持有系爭票據，嗣於110年10月12日屆期
    提示未獲付款等事實，此有上開退票理由單附卷可參，而被
    告既為系爭票據之發票人，自應依票據所載文義負責，是原
    告就前開所得請求之票款，尚得請求自為付款提示日即110
    年10月12日起至清償日止，按年息百分之六計算之利息。從
    而，原告依上開法律關係，求為判決如主文第1項所示，為
    有理由，應予准許。
四、本件事證已臻明確，兩造其餘攻擊防禦方法及舉證，經核與
    判決結果不生影響，無逐一論列之必要，併予敘明。　
五、本件係就民事訴訟法第427條第2項第6款適用簡易程序所為
    被告敗訴之判決，依同法第389條第1項第3款規定，應依職
    權宣告假執行，並依同法第392條第2項規定，依被告聲請宣
    告如預供如主文所示之擔保後，得免為假執行，另依同法第
    78條之規定職權確定訴訟費用額為10900元（第一審裁判費
    ），應由被告負擔。
中　　華　　民　　國　　111 　年　　3 　　月　　24　　日
                  士林簡易庭  法  官  黃雅君
　　　　　　　　　
如不服本判決，應於判決送達後20日內，向本院提出上訴狀並應
記載上訴理由，如於本判決宣示後送達前提起上訴者，應於判決
送達後20日內補提上訴理由書（須附繕本）。
中　　華　　民　　國　　111 　年　　3 　　月　　24　　日
                              書記官　吳俊明

附表：
編號 支票號碼 票面金額（新臺幣） 發票日 提示日  即利息起算日 1 CY0000000 0000000元 110年10月12日 110年10月12日